【裁判字號】    97,交抗,200
【裁判日期】    971124
【裁判案由】    聲明異議
【裁判全文】
臺灣高等法院臺南分院交通事件裁定     97年度交抗字第200號
抗  告  人    甲○○○
上列抗告人因違反道路交通管理處罰條例案件，不服臺灣臺南地
方法院中華民國九十七年七月七日裁定（九十七年度交聲字第二
六三號），提起抗告，本院裁定如下：
    主  文
原裁定撤銷，發回台灣台南地方法院。
    理  由
一、本件抗告意旨略以：
  (一)裁決書指稱由舉發機關提供之光碟可看出當抗告人駕車行駛
    內車道時，右側車道陸續有車輛經過，顯見較為本車行車速
    度為快，因此抗告人說明因超車而駛入內車道自屬無據。然
    右側車道車輛並不見得是遭本車超車之車輛，而是其它行車
    速度較快或超速的車輛駛入右側車道，亦或是該車遭本車超
    車後隨即加速。本車出現於光碟影像期間較右側車道車輛慢
    是否因該車輛超速導致，而非本車慢速，舉發單位應提出證
    據說明。但該車輛是否可能因超速在容忍值範圍內而未被紀
    錄，舉發單位也應一併說明。承辦法官據此稱本車非因超車
    而駛入內車道一節，實屬猜測。
  (二)承辦法官指稱本車於內車道行駛十一秒間，已行駛約二百七
    十八公尺，足堪認定抗告人有以慢速車佔用內車道行駛的違
    規事實之論點不符合邏輯。在僅有一張測速儀器照相情形下
    ，何以認定本車以九十一公里之時速行駛長達十一秒？舉發
    單位應提出：本車以何速度行駛內車道多長的距離之證據，
    以提供認定是否未以最高速限之速度持續佔用內車道行駛之
    依據。倘若舉發單位持續紀錄本車行駛速度，或於光碟出現
    本車的十一秒間，於始於終皆測得行駛速度低於最高速限，
    則稱本車未以最高速限持續佔用內車道尚屬合理。然僅憑一
    張測速照相，以及長達十一秒本車行駛內車道之影像，便告
    發抗告人未以最高速限之速度持續佔用內車道，實有失公允
    ，如何令抗告人心服？
  (三)裁決單位應依交通管理處罰條例第三十三條第一項第三款規
    定，並以交通部監理站所公佈的「違反道路交通管理事件統
    一裁罰基準表」中違規事實為「行駛高、快速公路未依規定
    行駛車道者－小型車未以規定之最高速度行駛內側車道」的
    規定，罰鍰三千元整。但裁決單位卻選擇以罰鍰金額較高五
    千元整，違規事實為「行駛高、快速公路未依規定行駛車道
    -慢速小型車及大型車違規行駛內側車道」進行裁罰。依「
    違反道路交通管理事件統一裁罰基準表」定義，慢速小型車
    指最高速限每小時九十公里以上之路段，行駛速率低於每小
    時八十公里之小型車。然本車遭測速儀器拍照時測得時速為
    九十一公里，何來慢速車之有？
  (四)綜上所述，原裁定自有不當，為此提出抗告，請求撤銷原裁
    定云云。
二、原處分意旨略以：異議人即受處分人甲○○○（下稱異議人
    ）駕駛之牌照號碼5307-LY號一般自小客車，於民國（下同
    ）九十七年一月二十一日上午十時三十一分，行經國道三號
    南下261.4公里處，因行駛高速公路未依規定行使車道（慢
    速小型車違規行駛內側車道），經科學儀器照相採證確認未
    以最高速限行駛內側車道無誤，遭內政部警政署國道公路警
    察局第八警察隊員警（下稱舉發機關）逕行製單舉發，嗣經
    交通部公路總局嘉義區監理所台南監理站（下稱移送機關）
    以其違規事證明確，依道路交通管理處罰條例第三十三條第
    一項第三款、第六十三條第一項第一款（原處分書漏載第一
    款）及違反道路交通管理事件統一裁罰基準表等規定，裁處
    罰鍰新臺幣五千元，並記違規點數一點。
三、本件聲明異議意旨略以：
  (一)異議人於九十七年一月二十一日十時三十一分駕車行經國道
    三號南下261.4公里處，該車原以時速八十公里行駛中間車
    道，因超車而駛入內側車道，並持續加速至該路段規定之最
    高速限時速一百十公里。然而於加速期間，遭國道公路警察
    局第八警察隊古坑分隊以雷射測速儀器照相測得行速為每小
    時九十一公里，並以違反道路交通管理處罰條例第三十三條
    第一項第三款逕行舉發，該單位所記述之違規事項和實際事
    實不符。
  (二)異議人謂該單位舉證相片－顯示異議人所駕駛之車輛以每小
    時九十一公里之速度行駛內側車道，然該車此時正因超車而
    駛入內側車道，為持續行駛內側車道立即加速至該路段所規
    定之最高速限每小時一百十公里，而於加速期間為該單位拍
    照舉發。另該單位書函說明舉證相片二顯示內側車道前方無
    車，且有適當距離而未駛回原車道，然本車此時經加速後已
    達該路段所規定之最高速限每小時一百十公里，符合高速公
    路及快速公路交通刻規則第八條第一項第三款「內側車道為
    超車道，但小型車於不堵塞行車之狀況下，得以該路段容許
    之最高速限行駛於內側車道。」實無駛回原車道之必要。因
    此，異議人所駕駛之車輛非以慢車速佔用內側車道行駛，並
    於超車後立即加速至最高速限，然而舉發機關以上開二張照
    片斷然舉發，實有失公允，為此提出異議，請求撤銷原處分
    等語。
四、按汽車行駛於高速公路，未依規定行駛車道者，處汽車駕駛
    人新台幣三千元以上六千元以下罰鍰，並記違規點數一點，
    道路交通管理處罰第三十三條第一項第三款及第六十三條第
    一項第一款分別定有明文。次按汽車行駛高速公路及快速公
    路，其車道之使用，除因交通事故及道路施工依臨時或可移
    動標誌指示或交通勤務警察指揮外，應依設置之交通標誌、
    標線或號誌之規定，無設置者，應依下列規定︰一、在高速
    公路最高速限每小時九十公里以上之路段，行駛速率低於每
    小時八十公里之較慢速小型車，或在快速公路最高速限每小
    時八十公里以上之路段，行駛速率低於每小時七十公里之較
    慢速小型車，應行駛於外側車道，並得暫時利用緊臨外側車
    道之車道超越前車。三、內側車道為超車道，但小型車於不
    堵塞行車之狀況下，得以該路段容許之最高速限行駛於內側
    車道，亦為高速公路及快速公路交通管制規則第八條第一項
    第一款及第三款亦定有明文。
五、經查：
  (一)移送機關指稱抗告人即異議人於上揭時、地駕駛之牌照號碼
    5307-LY號一般自小客車，因行駛高速公路未依規定行駛車
    道（慢速小型車違規行駛內側車道），經科學儀器測得時速
    每小時九十一公里，未達該路段最高速限為每小時一百十公
    里，遭警逕行開單舉發，有內政部國道公路警察局九十七年
    一月二十八日公警局交字第Z00000000號舉發違反道路交通
    管理事件通知單一份及違規照片二幀附卷可稽。
  (二)惟抗告人辯稱其當時因超車而駛入內側車道，並持續加速至
    該路段規定之最高速限時速一百十公里云云。然抗告人於上
    揭時、地，行經國道三號未依規定行使車道等情，業據舉發
    機關提供違規當時所拍攝之光碟一份為證，經原審勘驗該光
    碟之結果為：「於光碟六分三十四秒時，畫面出現車牌號碼
    5307-LY號自小客車行駛於內側車道，其間陸續有汽車從其
    右側車道經過，直到六分四十五秒該車離開畫面為止，該自
    小客車均行駛於內側車道。」，有勘驗筆錄一份附卷可參（
    見原審卷第十九頁）。由上開勘驗結果可知，抗告人駕車行
    駛於內側車道時，右側車道陸續有車輛經過，顯見右側車道
    車輛行車速度較抗告人所駕駛車牌號碼5307-LY號自小客車
    為快，抗告人辯稱係為超車而駛入內側車道一節，自屬無據
    ；至抗告人另辯稱光碟中右側車道車輛可能係其它行車速度
    較快或超速的車輛駛入右側車道，亦或是該車遭本車超車後
    隨即加速。本車出現於光碟影像期間較右側車道車輛慢是否
    因該車輛超速導致，而非本車慢速等語，縱其所稱為真，亦
    無礙未以該路段容許之最高速限行駛於內側車道事實之認定
    ，從而抗告人上開辯詞不足為採。
  (三)另抗告人稱僅憑一張測速照相，以及長達十一秒本車行駛內
    車道之影像，不足認定抗告人未以最高速限之速度持續佔用
    內車道，惟抗告人駕駛之車號9251-LV號自用小客車於九十
    七年一月二十一日上午十點三十一分七秒於國道三號南上26
    1.4公里82.6公尺處，經測得該車時速為九十一公里，復於
    同月日上午十點三十一分十一秒於國道三號南上261.4公里
    203.9公尺處，經測得該車時速亦為九十一公里，此有測速
    照片二幀在卷可參（見原審卷第十五頁至第十六頁），故抗
    告人係以時速九十一公里之速度連續行駛於上開時、地，從
    而抗告人駕駛上開車輛未以最高速限行駛於內側車道之違規
    事實，亦堪認定。
六、再按「行駛高、快速公路未依規定行駛車道者－小型車未以
    規定之最高速度行駛內側車道，期限內繳納或到案聽候裁決
    者，處汽車駕駛人新臺幣三千元罰鍰」；又「行駛高、快速
    公路未依規定行駛車道者－慢速小型車未以規定之最高速度
    行駛內側車道，期限內繳納或到案聽候裁決者，處汽車駕駛
    人新臺幣五千元罰鍰。（慢速小型車指最高速限每小時九十
    公里以上之路段，行駛速率低於每小時八十公里之小型車。
    ）」此為交通管理處罰條例第三十三條第一項第三款規定，
    並以交通部監理站所公佈之違反道路交通管理事件統一裁罰
    基準表（九十六年十月三十一日版）所明定。本件經查：抗
    告人即異議人於上揭時、地駕駛之牌照號碼5307-LY號一般
    自小客車，因行駛高速公路未依規定行駛車道（慢速小型車
    違規行駛內側車道），經科學儀器測得時速每小時九十一公
    里，依上開後者之規定非屬慢速小型車，應依上開前者之規
    定處罰之，從而抗告人稱本件應依「行駛高、快速公路未依
    規定行駛車道者－小型車未以規定之最高速度行駛內側車道
    ，期限內繳納或到按聽後裁決者，處汽車駕駛人新臺幣三千
    元罰鍰」處罰；而非依「行駛高、快速公路未依規定行駛車
    道者－慢速小型車未以規定之最高速度行駛內側車道，期限
    內繳納或到按聽後裁決者，處汽車駕駛人新臺幣五千元罰鍰
    。」處罰等語，為有理由。
七、綜上所述，抗告人於上揭時、地駕駛之牌照號碼5307-LY號
    一般自小客車，有上述之行駛高速公路未依規定行駛車道行
    為之事實，有舉發通知單及違規照片二幀附卷可稽。故抗告
    人有行駛高速公路未依規定行車道之違規行為，固堪認定。
    惟本件應依「行駛高、快速公路未依規定行駛車道者－小型
    車未以規定之最高速度行駛內側車道，期限內繳納或到案聽
    候裁決者，處汽車駕駛人新臺幣三千元罰鍰」之規定處罰，
    已如前述。從而原裁定以異議人於前揭時、地有未依規定行
    駛車道之違規事實，應堪認定。原裁定以移送機關援引道路
    交通管理處罰條例第三十三條第一項第三款、第六十三條第
    一項第一款及違反道路交通管理事件統一裁罰標準表等規定
    ，裁處異議人罰鍰新台幣五千元，並記違規點數一點等處分
    ，核無違誤或不當，而裁定異議駁回，顯有未合。抗告意旨
    ，指摘原裁定不當，為有理由，應由本院將原裁定撤銷，發
    回原審法院另為適法妥適之裁定。
八、據上論結，應依道路交通案件處理辦法第二十六條，刑事訴
    訟法第四百十三條，裁定如主文。
中    華    民    國    97    年    11    月    24    日
                  刑事第六庭    審判長法  官  董武全
                                      法  官  沈揚仁
                                      法  官  曾文欣
以上正本證明與原本無異。
不得抗告。
                                      書記官  李育儒
中    華    民    國    97    年    11    月    26    日


司法院資訊處製作；財團法人民間司法改革基金會備份。
